【裁判字號】    90,上易,2403
【裁判日期】    901220
【裁判案由】    詐欺
【裁判全文】
臺灣高等法院臺中分院刑事判決                    九十年度上易字第二四三號
    上  訴  人
    即  被  告  甲○○
右上訴人因詐欺案件，不服臺灣台中地方法院九十年度易字第一二七０號中華民國九
十年十月十五日第一審判決（起訴案號：臺灣台中地方法院檢察署八十九年度偵字第
三八五五號），提起上訴，本院判決如左：
      主  文
上訴駁回。
      事  實
一、甲○○於民國八十三年間曾因偽造有價證券案件，經台灣高雄地方法院判處有期
    徒刑一年十月，緩刑五年確定，其於緩刑期間再犯詐欺罪，經台灣高等法院台中
    分院判處有期徒刑六月確定，因而撤銷前案緩刑之宣告，嗣二案接續執行，於八
    十九年十一月二十四日執行完畢（未構成累犯）。甲○○因前案在監執行中於八
    十八年十月二十二日假釋出獄，其在台灣台中監獄台中分監服刑時認識同為受刑
    人之丙○○，得知丙○○因冒用其弟劉勇賜之姓名刷卡消費，所涉偽造文書案件
    正由台灣台中地方法院以八十八年度訴字第一八八四號審理中，急須與臺灣第一
    信託投資股份有限公司、聯邦商業銀行、慶豐商業銀行、富邦商業銀行、中國信
    託商業銀行及中國國際商業銀行達成和解，以爭取減輕刑責。甲○○思及自己經
    濟困難，遂認有機可乘，意圖為自己不法之所有，並基於概括之犯意，於八十八
    年十月下旬假釋出獄後連續至丙○○之妻乙○○位在台中市○○路○段二十號八
    樓住處及以打電話聯絡之方式，向乙○○佯稱可代為處理清償丙○○之消費債務
    而與上述銀行達成和解，以利減輕丙○○刑責，致使乙○○陷於錯誤，自八十八
    年十月二十五日起至同年十二月三日止，依甲○○表示與各家銀行和解所需金額
    ，而陸續匯出五筆款項共計新台幣（下同）三十二萬元及交付以台灣土地銀行南
    臺中分行為付款人、票號ＤＲ0000000號、票載發票日八十八年十一月二
    十六日、面額十五萬元、發票人金錢豹娛樂有限公司之支票一紙，合計四十七萬
    元交予甲○○。得手後，甲○○即將前開現金及支票用於清償自己及家人之債務
    殆盡，嗣僅以自己名義與慶豐商業銀行、富邦商業銀行、中國信託商業銀行達成
    和解，約定分期攤還代償，且僅付少額分期款，取得和解書送法院參酌並以此搪
    塞乙○○，總計代償六萬元後即未再付款，經丙○○委任律師向銀行查證後始知
    上情。
二、案經丙○○、乙○○訴請臺灣臺中地方法院檢察署檢察官偵查起訴。
      理  由
一、訊據上訴人即被告甲○○固坦承其向乙○○聲稱可代為處理清償丙○○之消費債
    務而收受合計四十七萬元之現金及支票，嗣僅代償六萬元後即未再付款等事實，
    惟辯稱：伊有誠意要與被害人和解，已向銀行提出申請辦理貸款尚未核准，等貸
    款下來就可償還云云。經查右揭事實，業經告訴人丙○○、乙○○於偵審時指述
    綦詳，並有告訴人乙○○匯款予被告之臺中市第九信用合作社跨行匯款回條聯影
    本三紙、臺灣銀行匯出匯款庫款移轉回條聯影本二紙、原審法院八十八年度訴字
    第一八八四號刑事判決書影本乙份附卷足稽。被告既自承告訴人乙○○係依其指
    示與各家銀行和解所需金額方陸續匯款及交付支票，惟被告與銀行和解時竟已將
    四十七萬元花用殆盡，嗣僅代償六萬元搪塞後即未再付款之情觀之，堪認被告有
    施用詐術而使告訴人乙○○陷於錯誤之行為，亦有不法所有之意圖甚為明顯，是
    被告所辯無非犯罪後之民事賠償問題，尚不能解免其詐欺罪責，其犯行堪予認定
    。
二、核被告所為，係犯刑法第三百三十九條第一項之詐欺取財罪。被告先後多次犯行
    ，時間緊接，所犯罪名相同，顯係基於概括之犯意為之，為連續犯，應依刑法第
    五十六條之規定以一罪論，並加重其刑。原審經審酌被告前有偽造有價證券及詐
    欺前科紀錄，竟仍不知反省上進，復向告訴人乙○○詐稱要代為清償其夫之銀行
    債務以利減輕刑責，惟被告竟全部用於清償自己之債務，造成告訴人乙○○財物
    損失匪淺，並使告訴人丙○○無法獲得減輕刑責，且迄今尚無法與告訴人達成和
    解，惟念及被告已償還十二萬五千元予告訴人（業經告訴人丙○○供明在卷），
    尚有悔意等一切情狀，適用刑法第五十六條、第三百三十九條第一項，罰金罰鍰
    提高標準條例第一條前段，量處有期徒刑拾月，認事用法，均無違誤，量刑亦屬
    允洽。被告上訴意旨徒以其有意與被害人和解而指原審量刑過重，為無理由，應
    予駁回。
三、據上論結，應依刑事訴訟法第三百六十八條，判決如主文。
本案經檢察官鍾宗耀到庭執行職務。
中      華      民      國      九十     年      十二     月    二十    日
                                    臺灣高等法院臺中分院刑事第六庭
      審判長法  官  李  文  雄
                                                法  官  陳  嘉  雄
                                                法  官  邱  顯  祥
右正本證明與原本無異。
不得上訴。
                                                書記官  劉  美  宏
中      華      民      國      九十     年      十二     月    二十四  日
附錄論罪科刑法條
刑法第三百三十九條第一項：
意圖為自己或第三人不法之所有，以詐術使人將本人或第三人之物交付者，處五年以
下有期徒刑、拘役或科或併科一千元以下罰金。
                                                                        Ｉ


司法院資訊處製作；財團法人民間司法改革基金會備份。
